【裁判字號】    97,訴,152
【裁判日期】    970401
【裁判案由】    偽造文書等
【裁判全文】
臺灣士林地方法院刑事判決               97年度訴字第152號
公  訴  人  臺灣士林地方法院檢察署檢察官
被      告  丙○○
            戊○○
上列被告因偽造文書等案件，經檢察官提起公訴（96年度偵字第
2864號），被告於準備程序中為認罪判決之陳述，本院合議庭裁
定由受命法官獨任行簡式審判程序，並判決如下：
    主  文
丙○○幫助犯詐欺取財罪，處有期徒刑陸月，如易科罰金以新台
幣壹仟元折算壹日，減為有期徒刑月，如易科罰金以新台幣壹
仟元折算壹日。
戊○○幫助犯詐欺取財罪，累犯，處有期徒刑捌月，減為有期徒
刑肆月，如易科罰金以新台幣壹仟元折算壹日。
    事  實
一、丙○○依其一般社會生活之通常經驗，明知在現今社會申請
    行動電話門號係輕而易舉之事，一般人無故取得他人行動電
    話門號使用之行徑常與財產犯罪密切相關，而可預見該等不
    自行申辦帳戶使用，反而以收買或租用他人行動電話門號之
    人，可能係遂行不法所有意圖用以詐騙他人，仍以縱若有人
    持以犯罪亦不違反其本意，而基於幫助他人詐欺財物之犯意
    ，於民國95年9 月間某日，在桃園縣中壢市，將其所申請之
    0000000000行動電話門號，以新臺幣（下同）1000元之代價
    ，販賣予詐欺集團成員使用。嗣該詐騙集團遂於95年10 月4
    日中午12時許，由該詐騙集團之某女性成員自稱為戶政事務
    所人員撥打甲○之兒子住家電話，詐稱甲○身分證遺失遭人
    冒用向玉山商業銀行申請開設為他人洗錢之帳戶，因該帳戶
    內有一筆208 萬元來源不明，將凍結甲○名下財產，甲○必
    須提領200 萬元交由臺灣臺北地方法院檢察署（下稱臺北地
    檢署）林偉民書記官以便於處理該帳戶事宜，並留下主任檢
    察官蔡立文之電話（02）00000000轉002 及0000000000 供
    聯繫之用，致使甲○陷於錯誤，於同日下午3 時30分許，前
    往臺北市內湖區○○○路○ 段156 號臺灣土地銀行內湖分行
    領款100 萬元，領款後，於同日下午4 時許，前往同上路段
    166 號福客多便利商店前，交付予假冒為書記官之丁○○（
    另行審結）。
二、戊○○曾因強盜案件、竊盜案件，經台灣板橋地方法院分別
    判處有期徒刑4 年、5 月，合併定執行刑4 年3 月確定，於
    95年1 月25日縮刑期滿執行完畢，竟仍不知悔改，依其一般
    社會生活之通常經驗，明知在現今社會申請行動電話門號係
    輕而易舉之事，一般人無故取得他人行動電話門號使用之行
    徑常與財產犯罪密切相關，而可預見該等不自行申辦帳戶使
    用，反而以收買或租用他人行動電話門號之人，可能係遂行
    不法所有意圖用以詐騙他人，仍以縱若有人持以犯罪亦不違
    反其本意，而基於幫助他人詐欺財物之犯意，於95年9 月、
    10月間某日，在台中市○○路，將其胞姐賴寶貴所申請交付
    予其使用之0000000000行動電話門號，交付予詐欺集團使用
    。嗣於95年11月8 日上午10時許，該詐騙集團之成員自稱為
    臺北地檢署林錦村檢察官，以前述0000000000行動電話門號
    撥打電話給乙○○○，詐稱其身分證遭人冒用向銀行申請開
    設帳戶，為偵辦案件需要，乙○○○必須自新竹商業銀行（
    下稱新竹商銀）之帳戶內提領140 萬元交給鄭慶祥書記官轉
    交林錦村檢察官保管，並留下電話0000000000供聯繫之用，
    致使乙○○○陷於錯誤，於同日下午2 時30分許，前往臺北
    市○○區○○路之新竹商銀領款140 萬元，領款後，依指示
    在銀行門口外面提款機前將款項交付予假冒書記官之丁○○
    （另行審結）。
三、案經臺北市政府警察局內湖分局報請台灣士林地方法院檢察
    署檢察官偵查起訴。
    理  由
一、上述犯罪事實，業據被告丙○○、戊○○自白不諱，且有各
    該行動電話門號申請資料在卷可稽。而被害人甲○、乙○○○被詐騙交付財物之事實，亦據甲○、乙○○○證述甚明。
    事證明確，被告犯行均堪認定，應予依法論科。
二、被告基於幫助詐欺之不確定故意，提供行動電話門號對於詐
    欺正犯資以助力，核其所為，均係犯刑法第30條第1 項、第
    339 條第1 項之幫助詐欺取財罪。被告戊○○曾因強盜案件
    、竊盜案件，經台灣板橋地方法院分別判處有期徒刑4 年、
    5 月，合併定執行刑4 年3 月確定，於95年1 月25日縮刑期
    滿執行完畢，有台灣高等法院被告前案紀錄表在卷可稽，其
    於有期徒刑執行完畢5 年內，故意再犯本件有期徒刑以上之
    罪，應論以累犯，並加重其刑。被告二人係幫助他人犯罪，
    均應依刑法第30條第2 項之規定，按正犯之刑減輕之，被告
    戊○○部分並依法先加後減之。爰審酌被告提供行動電話門
    號供詐欺集團詐騙他人財物，危害社會正常交易安全，增加
    被害人尋求救濟之困難，並使犯罪之追查趨於複雜，並斟酌
    本件被害人遭詐騙金額甚多，及被告丙○○自始坦承犯行、
    被告戊○○偵查中否認但於本院審理時坦承犯行之態度等及
    其他一切情狀，分別量處如主文所示之刑，被告丙○○部分
    並諭知易科罰金之折算標準。又被告二人犯罪時間均在96年
    4 月24日以前，所犯雖為詐欺罪，但所宣告之刑均未逾1 年
    6 月，不適用中華民國96年罪犯減刑條例第3 條第1 項第15
    款不得減刑之規定，爰依同條例第2 條第1 項第3 款，減其
    宣告刑二分之一，並宣告易科罰金之折算標準。
據上論斷，應依刑事訴訟法第273 條之1 第1 項、第299 條第1
項前段，刑法第30條第1 項、第2 項、第339 條第1 項、第47條
第1 項、第41條第1 項前段，刑法施行法第1 條之1 ，中華民國
96 年 罪犯減刑條例第2 條第1 項第3 款、第7 條、第9 條，判
決如主文。
本案經檢察官吳維雅到庭執行職務。
中    華    民    國    97    年    4     月    1     日
                  刑事第四庭法  官  洪慕芳
以上正本證明與原本無異。
如不服本判決，應於收受送達後10日內向本院提出上訴書狀，其
未敘述上訴理由者，應於上訴期間屆滿後20日內向本院補提理由
書狀（均須按他造當事人之人數附繕本）。
                            書記官  林靜枝
中    華    民    國    97    年    4     月    1     日
附錄本案論罪科刑法條：
中華民國刑法第339 條第1 項（普通詐欺罪）：
意圖為自己或第三人不法之所有，以詐術使人將本人或第三人之
物交付者，處5 年以下有期徒刑、拘役或科或併科1 千元以下罰
金。


司法院資訊處製作；財團法人民間司法改革基金會備份。
